【裁判字號】    90,交上易,1485
【裁判日期】    901016
【裁判案由】    過失傷害
【裁判全文】
臺灣高等法院臺南分院刑事判決                                        行股
    上  訴  人
    即  被  告  丙  ○  ○
    選任辯護人  林  瑞  成  律師
右上訴人因過失傷害案件，不服臺灣臺南地方法院九十年度交易字第四十六號中華民
國九十年八月六日第一審判決（起訴案號：臺灣臺南地方法院檢察署八十九年度偵字
第一一一三三號），提起上訴，本院判決如左：
    主      文
原判決撤銷。
丙○○從事業務之人，因業務上之過失傷害人致重傷，處有期徒刑肆月，如易科罰金
以參佰元折算壹日。緩刑貳年。
    事      實
丙○○係郵局郵務士，以駕駛機車送達郵件為業，為以駕駛機車為附隨業務之人，於
民國（下同）八十九年三月三十一日上午十時三十分許，駕駛郵局所有車牌ＸＷＣ－
四一一號公務重機車，沿臺南市○○路○○道由北往南行駛，途經該路十號前無號誌
路口右轉彎時，本應注意車前狀況，減速慢行，以防發生危險，且依當時現場狀況亦
無不能注意情事，詎竟疏未注意遵行各該交通安全規則，適有行人乙○○自人行步道
之學生隊伍中，半走半跑貿然由南向北竄出穿越道路，亦疏未注意左右來車，致被其
所騎之機車撞及，乙○○因而受有左側遠端脛骨及腓骨骨折，引致合併左腳足裸攣縮
僵硬及左足掌肌肉病變已難回復，左下肢功能遺傳顯著障礙之重傷害。案經乙○○之
父甲○○訴由臺南市警察局第六分局移送臺灣臺南地方法院檢察署檢察官偵查起訴。
    理      由
一、訊據上訴人即被告丙○○，固不諱言有於右揭時地騎機車肇事，致被害人乙○○
    受有上開傷害之事實；惟矢口否認有何過失致重傷害之犯行，並辯稱當時其車速
    已很慢，本件車禍純係因被害人貿然竄出衝來致其無法避免所致云云。然查被告
    右揭騎機車過失肇事致被害人受傷之事實，已迭據被害人先後在警訊及原審偵審
    中指訴不移，並有道路交通事故調查報告表、及現場照片，分別存在警卷及原審
    卷足稽，且被害人因本件車禍受有左側遠端脛骨及腓骨骨折，引致合併左腳足裸
    攣縮僵硬以及左足掌肌肉病變已難回復，左下肢功能遺傳顯著障礙之重傷害，亦
    有成大醫學院所出具之診斷證明書、該院九０年七月十九日成附醫復字第六二０
    一號函、及輕度殘障證明手冊各影本，存於原審卷可佐。按汽車行駛時駕駛人應
    注意車前狀況，且行經無號誌之交岔路口時，應減速慢行作隨時停車之準備，道
    路交通安全規則第九十三條第一項第四款、第九十四條第三項，分別定有明文。
    被告騎機車自應遵行各該交通安全規則，且依當時現場情況亦無不能注意之情事
    ，乃其騎機車行經無號誌交岔路口，竟與行人相擦撞，顯見其疏未注意車前狀況
    及減速慢行，其過失之咎委難辭卸。況本件肇事責任經送臺灣省臺南區車輛行車
    事故鑑定委員會鑑定結果，亦認被告駕駛重機車，行經無號誌岔路口，未減速慢
    行，及未注意車前狀況，為肇事次因，復有該會八十九年十一月二十四日南鑑字
    第八九一三三二號鑑定意見書，存在偵查卷足參，被告過失之責益信而有徵。雖
    被害人於本件車禍之發生，經鑑定認徒步行走奔跑穿越道路未注意左右來車為肇
    事主因，與有較重大疏失，然既與被告之過失併合而為危害發生之原因，被告當
    不得引此相抵而解免其刑責。且被告之過失行為與被害人之受重傷害間，亦具相
    當之因果關係。綜上足認被告所辯前情，要屬避重就輕之飾詞，無足取信。本件
    事證已臻明確，被告之犯行洵堪認定，應予依法論科。
二、查被告自承係郵局郵務士，以騎機車送達郵件為業，自係以騎機車為其附隨業務
    之人，乃竟於騎機車執行送達郵件時，過失肇事致被害人因而受重傷，核係犯刑
    法第二百八十四條第二項後段之過失致重傷害罪。原審據予論罪科刑，固非無見
    。惟查原判決漏未於理由欄說明被告違規肇事之法令依據，及被告應注意能注意
    而不注意之過失成立要件，暨被告何以應成立業務過失犯行之依據，復於據上論
    斷欄漏引刑法第四十一條，均尚有未洽。被告上訴意旨，否認犯罪，指摘原判決
    不當，雖無足取；惟原判決既有可議，自應由本院將原判決予以撤銷改判。爰審
    酌被告之素行、過失程度、被害人與有重大過失、被害人所受損害，及被告犯後
    態度暨除先以保險金賠償被害人外，僅因雙方就賠償總額無法達成共識致未能達
    成和解等一切情狀，仍對其量處有期徒刑四月，並諭知如易科罰金以三百元折算
    一日之標準，以示懲儆。又被告任職郵政機關，前未曾受有期徒刑以上刑之宣告
    ，此有其全國前案紀錄表在卷足稽，且其過失又甚輕微，本院因認其經此偵審程
    序及為罪刑之宣告，當知所警惕，日後信無再犯之虞，其所受宣告之刑，以暫不
    執行為適當，爰併予宣告緩刑二年，以勵自新。
三、據上論斷，應依刑事訴訟法第三百六十九條第一項前段、第三百六十四條、第二
    百九十九條第一項前段，刑法第二百八十四條第二項後段、第四十一條、第七十
    四條第一款，罰金罰鍰提高標準條例第一條前段、第二條，判決如主文。
本案經檢察官林炎昇到庭執行職務。
中      華      民      國    九十      年      十      月     十六     日
                                  臺灣高等法院臺南分院刑事第二庭
          審判長法官  林  永  茂
                                            法官  蘇  重  信
                                            法官  陳  清  溪
右正本證明與原本無異。
不得上訴。
                                      法院書記官  劉  岳  文
中      華      民      國    九十      年      十      月     十六     日
刑法第二百八十四條第二項後段：
從事業務之人，因業務上之過失傷害人者，處一年以下有期徒刑、拘役或一千元以下
罰金，致重傷者，處三年以下有期徒刑、拘役或二千元以下罰金。


司法院資訊處製作；財團法人民間司法改革基金會備份。
